臺灣高等法院刑事判決
108年度上易字第2237號
上  訴  人  
即  被  告  周定邦  



上列上訴人即被告因違反毒品危害防制條例案件，不服臺灣桃園
地方法院108年度審易字第546號，中華民國108年6月4日第一審
判決（起訴案號：臺灣桃園地方檢察署108年度毒偵字第298號）
，提起上訴，本院判決如下：
    主  文
上訴駁回。
    事  實
一、周定邦基於施用第二級毒品之犯意，於民國107年12月23日
    上午6 時許，在桃園市○○區○○路000 號2 樓居所，以燒烤安
    非他命吸食器之方式，施用第二級毒品甲基安非他命1 次。
    嗣於同日下午2 時5 分許，在桃園市龜山區萬壽路1 段與工
    興路路口為警盤查，周定邦於其犯嫌未為有偵查犯罪職權之
    公務員發覺前，主動將其所有供本案施用毒品所用之安非他
    命吸食器1 組持交員警，而自首犯行並接受裁判，經警採集
    其尿液檢體送驗，檢驗結果呈甲基安非他命及安非他命陽性
    反應。
二、案經桃園市政府警察局龜山分局報告臺灣桃園地方檢察署檢
    察官偵查起訴。
    理  由
一、證據能力
    上訴人即被告周定邦於本院審理程序經合法傳喚無正當理由
    未到庭，惟本判決以下所援引認定被告犯行之非供述證據，
    檢察官、被告於本院準備程序對於該等證據均未爭執證據能
    力（見本院卷第83頁），且無證據證明係公務員違背法定程
    序所取得，亦無顯有不可信之情況或不得作為證據之情形，
    復經本院於審理時依法踐行調查證據之程序，自均具有證據
    能力。
二、認定事實所憑之證據及理由
    被告於本院審理程序經合法傳喚無正當理由未到庭，惟上揭
    事實，業據被告於警詢、偵查、原審及本院準備程序均坦承
    不諱（見偵卷第4、47頁正反面、原審卷第70、92頁、本院
    卷第82頁），且被告為警採集之尿液檢體經送請台灣檢驗科
    技股份有限公司以氣相層析質譜儀法確認檢驗之結果，呈甲
    基安非他命及安非他命陽性反應，有桃園市政府警察局龜山
    分局被採尿人尿液暨毒品真實姓名與編號對照表、台灣檢驗
    科技股份有限公司濫用藥物實驗室台北濫用藥物檢驗報告在
    卷可稽（見偵卷第18、50頁），並有桃園市政府警察局龜山
    分局扣押筆錄暨扣押物品目錄表、扣案物照片在卷可憑（見
    偵卷第14、15、20頁），及安非他命吸食器1組扣案可佐，
    足認被告上開任意性自白與事實相符，堪以採信。據此，本
    案事證明確，被告施用第二級毒品犯行洵堪認定，應依法論
    科。
三、法律適用
  (一)核被告所為，係犯毒品危害防制條例第10條第2 項之施用
      第二級毒品罪。其施用前持有毒品之低度行為，應為施用
      毒品之高度行為吸收，不另論罪。
  (二)被告前因施用第二級毒品案件，經原審法院以104 年度桃
      簡字第1286號判決處有期徒刑5 月確定；又因施用第二級
      毒品案件，經原審法院以105 年度審易字第2024號判決處
      有期徒刑6月（共2罪），應執行有期徒刑10月確定。上開
      3罪嗣經原審法院以106年度聲字第1585號裁定應執行有期
      徒刑1年確定，於107年2月10日執行完畢，有本院被告前
      案紀錄表在卷可按（見本院卷第57至59頁），其於5年以
      內故意再犯本件有期徒刑以上之罪，符合刑法第47條第1
      項之累犯要件，審酌被告於施用毒品案件執行完畢後，仍
      猶故意再犯本案，對刑罰反應力薄弱，爰依司法院大法官
      釋字第775號解釋意旨及刑法第47條第1項規定加重其刑。
  (三)按對於未發覺之罪自首而受裁判者，得減輕其刑，刑法第
      62條前段定有明文。查被告於警詢時供稱：我向警方主動
      交付身上的安非他命吸食器1 組等語（見偵卷第4 頁）；
      於原審審理時供稱：「是盤查我的警察跟我說我可以算自
      首，因為是我主動交出的，他說到法院要跟法官講我是自
      首」等語（見原審卷第71頁），核與龜山分局警員職務報
      告相符（見原審卷第83頁），足徵查獲警員僅係盤查被告
      ，於被告主動交付毒品前，並無具體事證合理懷疑被告涉
      有施用毒品犯嫌，堪認被告符合自首之要件，爰依刑法第
      62條前段規定減輕其刑，並依刑法第71條第1 項規定先加
      後減之。
四、駁回上訴之理由
（一）原審審理後，以被告犯行事證明確，適用毒品危害防制條
      例第10條第2項、第18條第1 項前段，刑法第11條、第47
      條第1項、第62條前段、第41條第1項前段、第38條第2項
      前段等規定，審酌被告犯後坦承犯行，並衡以被告之犯罪
      動機、情節及所生危害暨其生活及經濟狀況、素行、年紀
      及智識程度等一切情狀，量處有期徒刑3月，如易科罰金
      ，以新臺幣1,000元折算1日。暨就沒收部分說明：扣案之
      安非他命吸食器1 組為被告所有，且為供其本案施用毒品
      所用之物等情，復經被告於原審準備程序中供明在卷（見
      原審卷第70-71 頁），爰依刑法第38條第2 項前段規定宣
      告沒收。經核原審認事用法並無違誤，量刑亦屬妥適，所
      為沒收之諭知於法有據，原判決應予維持。
（二）被告上訴意旨略以：被告於108年6月22日甫服刑期滿出獄
      ，重獲自由，面對人生另一個新的啟程開始，現已尋得工
      作，正積極擺脫毒害不堪之過往，充滿信心，希望能就此
      回歸正確的人生方向，奈何又將面臨舊日不堪因果，心中
      甚感無力，原審論處斷刑於法理又非無據，被告如今生活
      及工作正處於磨和漸進平穩，若要以易科罰金代替執行眼
      前甚顯困難，況且年歲已過半百，被告既為自首，請從輕
      量刑，或予緩刑，或易服勞役等語。
（三）經查：
   1、按量刑之輕重，屬於為裁判之法院得依職權自由裁量之事
      項，苟其量刑已以行為人之責任為基礎，並斟酌刑法第57
      條所列一切情狀，在法定刑度內，酌量科刑，如無偏執一
      端，致明顯輕重失衡情形，不得遽指為不當或違法。查原
      判決於量刑時，業依刑法第57條審酌被告犯罪各情事由，
      已如前述，又被告所犯施用第二級毒品罪，其法定刑為3
      年以下有期徒刑，其法定最輕本刑為有期徒刑2月，原審
      依刑法第47條第1項規定加重其刑，並認被告符合自首要
      件而予減輕後，量處有期徒刑3月，已屬從輕量刑，並無
      裁量權濫用或失之過重之情形。被告上訴請求再從輕量刑
      ，委無可採。
   2、按刑法第74條得宣告緩刑者，以未曾受有期徒刑以上刑之
      宣告或前受有期徒刑以上刑之宣告，執行完畢或赦免後，
      5年以內未曾受有期徒刑以上刑之宣告為要件。被告前因
      施用第二級毒品案件，經原審法院於107年1月10日以106
      年度審易字第3103號判決判處有期徒刑6月，並經本院於1
      07年4月25日以107年度上易字第695號判決駁回上訴確定
      ，有本院被告前案紀錄表在卷可稽（見本院卷第59至61頁
      ），被告既在本案宣示判決前5年以內有受有期徒刑以
      上刑之宣告確定，被告所為本案犯行自不符合緩刑宣告之
      要件，不得宣告緩刑，被告上訴請求緩刑，即屬於法無據
      。 
   3、又易服勞役乃係針對罰金刑之易刑處罰，惟原審並未對被
      告科以罰金刑，自無易服勞役之適用；另關於易服社會勞
      動，依刑法第41條第3項規定：「受六月以下有期徒刑或
      拘役之宣告，不符第一項易科罰金之規定者，得依前項折
      算規定，易服社會勞動。」，且刑事訴訟法第479條第1項
      規定：「依刑法第四十一條、第四十二條及第四十二條之
      一易服社會勞動或易服勞役者，由指揮執行之檢察官命令
      之。」，故關於是否准許易服社會勞動，乃指揮執行之檢
      察官之職權，並非法院之職權，是本案既已量處被告得易
      服社會勞動之刑，至是否准許易服社會勞動，係執行之檢
      察官之職權，應由被告於本案判決確定後，另向執行檢察
      官聲請，併此敘明。
（四）綜上，被告以前揭各詞提起上訴，經核均為無理由，應予
      駁回。
五、被告於本院審理期日經合法傳喚無正當理由未到庭，爰不待
    其陳述，逕行判決。
據上論斷，應依刑事訴訟法第371條、第368條，判決如主文。
本案經檢察官許炳文提起公訴，檢察官吳慧蘭到庭執行職務。
中　　華　　民　　國　　108 　年　　12　　月　　26　　日
                  刑事第十八庭  審判長法  官  吳炳桂 
                                      法  官  何俏美 
                                      法  官  葉乃瑋
以上正本證明與原本無異。
不得上訴。
                                      書記官  程欣怡
中　　華　　民　　國　　108 　年　　12　　月　　26　　日
附錄：本案論罪科刑法條全文　　　　　　　　　　　　　　　
毒品危害防制條例第10條
施用第一級毒品者，處6 月以上 5 年以下有期徒刑。
施用第二級毒品者，處3 年以下有期徒刑。